【裁判字號】    99,易,315
【裁判日期】    990416
【裁判案由】    妨害家庭
【裁判全文】
臺灣臺北地方法院刑事判決               99年度易字第315號
公  訴  人  臺灣臺北地方法院檢察署檢察官
被      告  乙○○
選任辯護人  謝崇浯律師
上列被告因妨害家庭案件，經檢察官提起公訴（98年度偵字第27
606號），本院判決如下：
    主  文
乙○○與有配偶之人相姦，處有期徒刑伍月，如易科罰金，以新
臺幣壹仟元折算壹日。
    事  實
一、乙○○於民國97年12月底與有配偶之人甲○○（83年2月22
    日與丙○○結婚）相識，甲○○進而展開追求，因為甲○○
    當時已年逾40歲，乙○○懷疑甲○○是否已婚，而詢及甲○○此情，甲○○即告知乙○○其已婚身分，詎乙○○明知甲○○為有配偶之人，因已對甲○○產生情愫無法自拔，仍基
    於與甲○○相姦之犯意，自98年3月起至同年4月底止，在其
    位於臺北市○○區○○街66巷3之1號3樓的租屋處，接續與
    甲○○相姦數次，乙○○並因而懷孕；嗣經丙○○於98年8
    月30日，在甲○○車上發現乙○○的產檢資料，進而質問甲○○，甲○○知無法隱瞞，始坦認上情。
二、案經被害人丙○○訴由臺灣臺北地方法院檢察署檢察官偵查
    後起訴。
    理  由
一、證據能力部分：
    (一)被告乙○○之選任辯護人於本院準備程序否認證據能力的
      部分，本院以下列之事證，即足以證明其本件犯罪事實，
      就辯護人所爭執的部分，並未引之作為本案論罪科刑之證
      據，自無庸再論及此部分之證據能力。
    (二)以下本院援引之人證或物證，當事人均同意作為證據使用
      ，且於本院審理期日提示時，均未聲明異議，又經本院審
      認結果，尚無不得為證據之情形，且以之作為證據尚屬適
      當，依刑事訴訟法第159條之5之規定，均認有證據能力。
二、訊據被告矢口否認有相姦犯行，辯稱：伊認識甲○○時，有
    問過其是否已婚，甲○○跟伊說已經離婚，伊才與甲○○交
    往，伊與甲○○發生性關係時，並不知道甲○○係有配偶之
    人云云。然查：
    (一)甲○○係於83年2月22日與告訴人丙○○結婚，為有配偶
      之人，此有戶口名簿（附於本院卷）及甲○○與告訴人之
      全戶戶籍資料（見98年度他字第9351號卷第3頁）等件附
      卷可稽。而被告與甲○○相識、交往，並進而於前揭時、
      地，數次發生性交行為，被告因而懷孕產子等情，為被告
      於本院審理時所坦認，且經證人甲○○於偵、審時證述屬
      實，並有被告產檢的檢驗報告（見同上他字卷第4至7頁）
      在卷足憑。
    (二)被告與甲○○交往時，甲○○當時已年逾40歲，被告確曾
      懷疑甲○○是否已婚並詢及此情，業據被告於偵、審時坦
      承在卷，且經證人甲○○於本院審理時證述屬實。而本件
      是因為告訴人在甲○○車上發現被告的產檢資料，進而質
      問甲○○，甲○○知無法隱瞞，始向告訴人坦認被告知其
      已婚身分並仍與之相姦等事實，業據告訴人於偵查中指陳
      ：8月30日，伊發現媽媽手冊時，知道他們二人的事，伊
      詢問老公，伊老公有說乙○○知道他已經結婚等語明確（
      見98年度偵字第27606號卷第5頁）；而證人甲○○於本院
      審理時，亦證稱確有與告訴人為上開對話內容等語屬實（
      見本院99年3月26日審判筆錄第17頁）。
    (三)被告雖以前詞否認告訴人指訴的真實性，而證人甲○○於
      偵、審時亦證稱：伊為了追求被告，有告訴被告伊已經離
      婚，被告並不知道伊的婚姻狀況，告訴人發現的時候，雖
      然有質問伊，但伊為了結束與告訴人的談話，並且安撫告
      訴人的情緒，才會說被告知道伊是已婚的話云云。然查：
      1.依被告及證人甲○○於本院審理時所述此期間的交往情
        形，被告不僅未曾到過甲○○的住處，亦未曾見過甲○○的父母、親人，甚至在得知被告懷孕後，甲○○亦未
        帶被告見過其父母，亦未曾陪同被告前去產檢。而以一
        般正常男女交往，在雙方相戀甚至進一步的發生親密性
        行為時，衡情當會要求到對方住處察看或與對方親人見
        面，以瞭解對方家庭狀況，甚至在因此懷孕後，也會要
        求對方陪同產檢，並與對方父母親會面談結婚之事，此
        實為人情之常。然被告就此種種均未曾為之，實與一般
        男女情感的往來常情有違。況且，依證人甲○○於本院
        審理時所述，在被告懷孕後，曾帶同被告與同事一起吃
        飯，當時跟同事介紹被告是朋友等語（見本院99年3月
        26日審判筆錄第14至15頁）。則以當時被告已經與甲○○交往，甚至懷孕，而甲○○在公開場合，卻僅向友人
        淡稱是朋友，竟不敢介紹其女友身分，而被告就此亦未
        曾質問過甲○○，是若非被告已知甲○○是有配偶之人
        ，兩人的戀情不能公然行之，當不致會如此秘而不宣。
      2.在告訴人發覺甲○○婚外情之前，於98年7月26日，即
        有碰見被告與甲○○在一起購物，在告訴人認為有疑而
        前去質問時，甲○○即要被告先離開，留下甲○○處理
        與告訴人之事，而被告是等到隔天才打電話詢問甲○○
        當天的情況，此情業據證人甲○○於本院審理時證述屬
        實（見本院99年3月26日審判筆錄第19至20頁）。是若
        被告真的認為甲○○已經離婚，以其當時自認為與甲○○是正常的男女交往，甚至還懷了甲○○的小孩，在甲○○所謂的「前妻」突然出面時，被告理當在場就此質
        問，何以會僅因甲○○的片面要求，即毫無所疑的逕自
        離開，又何以要延至隔日，才敢詢問甲○○當天發生的
        經過？
      3.依被告及證人甲○○於本院審理時所述，均一致陳稱是
        在告訴人提出妨害家庭的告訴，員警發通知單要被告前
        來製作筆錄時，被告才知道甲○○並未離婚云云。則若
        被告真的是直到此時方知甲○○仍然隱瞞已婚身分，理
        當會質問甲○○何以隱瞞，甲○○亦當會就此解釋。然
        就此部分，依被告於本院審理時所述：（當你發現甲○○還沒離婚時，你有無跟她談到此事？）有，他說因為
        他們家一直沒有後代，他當時為了讓伊把小孩生下來，
        才會欺騙伊云云（見本院99年3月26日審判筆錄第7頁）
        ；而證人甲○○就此於本院審理時卻陳稱：（你有無跟
        被告解釋為何要欺騙他，你沒有離婚？）伊說從以前就
        要跟配偶離婚，十幾年來談了很多次，但沒有成，有次
        談了很久，也沒成，直到伊碰到被告，為了要追求他才
        瞞著他云云（見本院99年3月26日審判筆錄第16頁）；
        何以二人就此重要情節，所述理由竟大相逕庭？顯見被
        告及證人甲○○所述：是直到告訴人提出告訴，員警發
        通知單時才知道甲○○隱瞞已婚身分云云，並非事實，
        被告根本未曾因為告訴人提出妨害家庭的告訴，就甲○○隱瞞已婚的事情質問。
      4.綜上，以被告與甲○○的交往期間，不僅不敢將此戀情
        公然行之，而在交往期間碰見告訴人時，即毫不質疑而
        自行迴避，甚至在告訴人提出妨害家庭告訴，就甲○○
        隱瞞已婚身分亦未曾質問過等各情，在在均足以證明被
        告自始即知甲○○已婚的身分。也因此之故，在告訴人
        發現甲○○婚外情，進一步質問時，甲○○才會不假思
        索的向告訴人坦認被告知悉其已婚身分。是證人甲○○
        於偵查及本院審理時所稱：有告訴被告已經離婚，是伊
        隱瞞已婚身分云云，無非係因告訴人提出妨害家庭的告
        訴後，為了迴護被告的說詞，自無從作為有利於被告的
        認定。從而被告否認知悉甲○○為有配偶之人云云，難
        以憑採。
綜上所述，被告前揭否認犯罪之辯解，核屬臨訟編織之詞，委無
足取，其與有配偶之人相姦之犯罪事實已經證明，應依法論科。
三、核被告所為，係犯刑法第239條後段之相姦罪。按「學理上
    所稱集合犯，係指行為人基於概括之犯意，在密切接近之一
    定時、地，持續實行之複次行為，依社會通念，客觀上足認
    符合一個反覆、延續性之行為觀念者；又所謂接續犯，乃指
    行為人主觀上基於單一之犯意，著手實行單一行為，而該行
    為係在密切接近之時、地，分數個舉動以接續或反覆施行之
    行為，依一般社會通念，難以強行分開，在刑法評價上，該
    接續施行之數個舉動，可認為包括一罪而言（最高法院96年
    年度臺上字第3822號判決意旨參照）。被告與甲○○間因相
    戀進而相姦數次，其主觀上係基於單一之犯意，著手實行單
    一之相姦行為，各該行為係在密接之時、地反覆施行之行為
    ，依社會通念，難以強行分開，依上揭說明，應屬接續犯。
    爰審酌被告未尊重他人之婚姻而為相姦行為，妨害告訴人之
    家庭生活，甚至於本院審理時陳稱：告訴人婚姻的裂縫，不
    要牽扯到伊的身上，他的女兒是小孩，難道伊的小孩不是嗎
    等語，顯然不知自己所為非是，犯後態度不佳，但念及被告
    是誤蹈情網，於知悉甲○○已婚後，仍因情愫已生無法自拔
    與甲○○發生性關係，甲○○不思理性解決自己的婚姻問題
    ，以此婚外情的方式，不僅傷害被告的感情，亦破壞家庭生
    活美滿，應受較大的譴責等一切情狀，量處如主文所示之刑
    ，並諭知易科罰金之折算標準。
四、證人甲○○於本院審理時經具結作證，竟為迴護被告而為虛
    偽陳述，此部分是否涉有偽證罪責，應由公訴人另行偵處，
    附此敘明。
據上論斷，應依刑事訴訟法第284條之1、第299條第1項前段，刑
法第239條、第41條第1項前段，判決如主文。
本案經檢察官徐則賢到庭執行職務。
中    華    民    國    99    年    4     月    16    日
                  刑事第十三庭  法  官  許泰誠
以上正本證明與原本無異。
如不服本判決應於收受送達後10日內向本院提出上訴書狀，並應
敘述具體理由；其未敘述上訴理由者，應於上訴期間屆滿後20日
內向本院補提理由書（均須按他造當事人之人數附繕）「切勿逕
送上級法院」。
                                書記官  高菁菁
中    華    民    國    99    年    4     月    16    日
附錄本案論罪科刑法條全文：
中華民國刑法第239條
（通姦罪）
有配偶而與人通姦者，處 1 年以下有期徒刑。其相姦者亦同。

司法院資訊處製作；財團法人民間司法改革基金會備份。
